臺灣高等法院臺中分院刑事判決　　　　　　　 民國九十四年度上訴字第一０號
　　上　訴　人
　　即　被　告　甲○○
右上訴人因偽造文書等案件，不服臺灣臺中地方法院中華民國九十三年十一月二十五
日第一審判決（民國九十三年度金訴字第八九號，起訴案號：臺灣臺中地方法院檢察
署民國九十三年度偵字第一五三０二號），提起上訴，本院判決如左：
    主　　  文
上訴駁回。
甲○○緩刑年，緩刑期間內付保護管束。
　　事 　　 實
一、甲○○於民國（下同）九十三年四月間，自報上得知真實姓名年籍不詳之成年男
    子以高價收購金融機構帳戶存摺，其可預見該成年男子使用其金融機構帳戶，可
    能係從事詐欺取財等非法之用，竟在不違背本意下，基於幫助他人詐欺取財之不
    確定故意，在南投縣草屯鎮某處將照片交予該男子，由該男子將陳金燕之身分證
    換貼上甲○○之照片，再將該變造之身分證及偽造之陳金燕印章交予甲○○，甲
    ○○即與該男子共同基於行使偽造私文書之概括犯意聯絡，先於九十三年四月七
   日，持該變造之身分證至中華郵政股份有限公司臺中縣太平市竹子坑郵局（下稱
    太平市竹子坑郵局），以「陳金燕」之名義申請帳戶及提款卡，而先後在立帳申
    請書及金融卡申請書儲戶蓋章欄上偽造陳金燕之印文，表明係「陳金燕」本人申
    請之旨，並持之交予郵局服務人員而行使，於當日取得帳號０二一二０四—七號
    存簿，足生損害於陳金燕、及中華郵政股份有限公司對帳戶、金融卡申請者之審
    核權及對帳戶管理之正確性。甲○○復於九十三年四月十二日至太平市竹子坑郵
    局，在金融卡申請書儲戶簽收欄上偽造「陳金燕」之印文，表明係「陳金燕」本
    人收受金融卡之旨，並將該申請書交給郵局服務人員而行使，於當日取得太平市
    竹子坑郵局０二一二０四—七帳號之金融卡，足生損害於陳金燕、及中華郵政股
    份有限公司對金融卡申請者管理之正確性，甲○○並於當日以「陳金燕」之名義
    申請語音密碼，由甲○○在使用電話語音服務申請書之儲戶蓋章欄上偽造陳金燕
    之印文，表明係「陳金燕」本人申請之旨，並將該使用電話語音服務申請書交給
    郵局服務人員以行使，而取得語音密碼，足生損害於陳金燕、及中華郵政股份有
    限公司對語音密碼申請者之審核權。甲○○於取得前開帳號存簿、金融卡、語音
    密碼二、三日後，在南投縣草屯鎮某處，以新臺幣（下同）五百元之代價，將該
    帳戶之存簿、金融卡、語音密碼出售予該男子。嗣經取得該帳戶存簿、金融卡、
    語音密碼之不詳姓名者，以撥打電話之方式，向丙○○○佯稱已中獎九十萬元，
　　應先付保證金，致丙○○○不疑有詐，而於九十三年七月六日依指示至彰化縣員
    林鎮○○路郵局匯款五萬四千元至帳號000000－0號，嗣丙○○○因未取
    得獎金始知受騙而報警，經警循線查獲。
二、案經臺中市警察局移送臺灣臺中地方法院檢察署檢察官偵查起訴。
    理　　  由
一、右揭犯罪事實，業據上訴人即被告（下稱被告）甲○○於原審及本院審理時坦承
    不諱，核與被害人丙○○○指述受騙匯款之情節相符，並有帳戶查詢交易詳情表
    、臺中縣太平市竹子坑郵局第０二一二０四—七號存簿儲金陳金燕帳戶立帳申請
    書、金融卡申請書、使用電話語音服務申請書及變造之陳金燕身分證影本各一件
    在卷足憑，足見被告之自白與事實相符，堪予採信，其罪證明確，犯行足以認定
    。
二、核被告所為，係犯刑法第二百十六條、第二百十條之行使偽造私文書罪、同法第
    二百十二條、第二百十條之行使變造特種文書罪及同法第三百三十九條第一項、
    第三十條第一項之幫助詐欺取財罪。被告偽造「陳金燕」之印文為偽造私文書之
    階段行為；又偽造私文書後復持以行使，其偽造之低度行為，應為行使之高度行
    為所吸收，均不另論罪。被告以幫助他人詐欺取財之意思，參與犯罪構成要件以
    外之行為，為從犯，爰依刑法第三十條第二項之規定，按正犯之刑減輕之。其就
    行使變造特種文書及行使偽造私文書之犯行，與該不詳姓名之成年男子間有犯意
    之聯絡及行為之分擔，均為共同正犯。被告所犯行使偽造私文書罪、行使變造特
    種文書罪及幫助詐欺取財罪三罪間，有手段、目的之牽連關係，應依刑法第五十
    五條後段之規定，從一重之行使偽造私文書罪處斷。按刑法上之連續犯，係指有
    數個獨立之犯罪行為，基於一個概括的犯意，反覆為之，而觸犯同一性質之數罪
    名者而言，如果該項犯罪，係由行為人以單一行為接續進行，縱令在犯罪完畢以
    前，其各個舉動，已與該罪之構成要件完全相符，但在行為人主觀上對於各個舉
    動，不過為其犯罪行為之一部分者，當然成立一罪，不能以連續犯論，最高法院
    二十八年上字第三四二九號著有判例可資參照。查被告分別於九十三年四月七日
    、同年月十二日，同一天先後二次行使偽造之立帳申請書、金融卡申請書及同一
    天先後二次行使偽造之金融卡收據、使用電話語音服務申請書，均係利用同一機
    會，在同一時段就同一犯罪構成事實，本於單一犯意接續進行，以實現一犯罪構
    成要件之單一行為，均為接續犯，應均以一罪論。再其先後於九十三年四月七日
    及同年月十二日二次行使偽造私文書之行為，時間密接、犯罪構成要件相同，顯
    係基於概括犯意反覆為之，應依連續犯之規定論以一罪，並加重其刑。公訴人雖
    未就被告多次偽造「陳金燕」之印文及偽造私文書之犯罪事實提起公訴，然此部
    分既與起訴事實分別有吸收犯之實質上一罪及牽連犯之裁判上一罪關係，均為起
    訴效力所及，自應併予審理。再公訴人於起訴時原認被告所為係犯洗錢防制法第
    九條第一項及刑法第三十條第一項、第三百四十條之幫助常業詐欺罪嫌，惟業經
    檢察官當庭更正起訴法條為刑法第三十條第一項、刑法第三百三十九條第一項之
    幫助詐欺取財罪，應予敘明。原審適用刑法第二十八條、第五十六條、第二百十
    六條、第二百十條、第二百十二條、第三百三十九條第一項、第三十條、第五十
    五條、第二百十九條、第三十八條第一項第二款、第四十一條第一項前段，罰金
    罰鍰提高標準條例第一條前段、第二條之規定，審酌被告冒用他人名義開立帳戶
    ，並將帳戶出賣，使不法份子得以遂行詐欺取財之目的，造成查緝詐欺集團之困
    難，助長犯罪氣焰，所為足以危害社會治安及被害人財產，暨被告犯後坦認犯行
    等一切情狀，量處有期徒刑陸月，並諭知易科罰金之折算標準。偽刻之「陳金燕
    」印章一只及太平市竹子坑郵局第０二一二０四—七號存簿儲金陳金燕帳戶立帳
    申請書上偽造之「陳金燕」印文一枚、金融卡申請書上偽造之「陳金燕」印文二
    枚、使用電話語音服務申請書上偽造之「陳金燕」印文一枚，均應依刑法第二百
    十九條之規定宣告沒收。上開陳金燕身分證上所換貼之被告照片一張，為被告所
    有供犯罪所用之物，且現在被告處，尚未滅失乙節，業據被告自承在卷，爰依刑
    法第三十八條第一項第二款之規定宣告沒收，並敘明公訴意旨另以：被告甲○○
    於太平市竹子坑郵局第０二一二０四—七號存簿儲金陳金燕帳戶立帳申請書及使
    用電話語音服務申請書上，偽造「陳金燕」之署名，因認被告另涉犯刑法偽造署
    押罪嫌云云。按刑法上所謂偽造署押罪，乃指未經本人簽名署押而擅自偽造其人
    之署押者而言，故必所虛偽填載之他人姓名，具有表示本人簽名之意思者，始克
    相當，又簽名雖為署押之一種，而署押係指在物體上署名或簽押，用以證明一定
    之意思表示，或一定之事實者而言，如僅書寫姓名以資識別，而非證明一定意思
    表示或一定事實，且亦非表示本人簽名之意思者，則不生署押之問題（最高法院
    八十三年度台上字第八四四號、八十五年度台上字第一五四九號裁判意旨參照）
    。查本件被告於前開立帳申請書及使用電話語音服務申請書上書寫「陳金燕」姓
    名之位置，並非在簽章欄內為之，而係書寫於戶名欄之內，有前開申請書二紙附
    卷可佐，此種書寫方式應僅為一般所謂單純人別識別之填寫，尚難評價為係表示
    「陳金燕」本人簽之名意思之署押，是公訴人前開認定尚有未洽，惟此部分與前
    開論罪科刑部分有吸收犯之實質上一罪關係，爰不另為無罪之諭知。原審認事、
    用法、量刑，及所為之敘明，均無不當，被告上訴意旨認原審量刑過重云云，指
    摘原判決不當，為無理由，應予駁回。第查被告前未曾受有期徒刑以上刑之宣告
    ，有台灣高等法院全國前案紀錄表一紙附卷可稽，其犯罪情節尚非嚴重，被告受
    此宣告刑之教訓後，應已知所警惕，而無再犯之虞，本院認其所受宣告之刑，以
    暫不執行為適當，爰予宣告緩刑年，以啟自新，並於緩刑期內付保護管束，由
    專人長期輔導，以觀後效。
三、據上論斷，應依刑事訴訟法第三百六十八條、刑法第七十四條第一款、第九十三
    條第三項，判決如主文。
本案經檢察官乙○○到庭執行職務。
中　　　華　　　民　　　國　　　九十四　 年　　  四　     月    十二    日
                                    臺灣高等法院臺中分院刑事第十庭
                                       　 審判長法　官  林　照　明
                                             　 法　官  林　清　鈞
                                            　　法　官　吳　重　政
右正本證明與原本無異。
如不服本判決應於收受送達後十日內向本院提出上訴書狀，其未敘述上訴之理由者並
得於提起上訴後十日內向本院補提理由書（均須按他造當事人之人數附繕本）。
                                                書記官  劉　建　智
中　　　華　　　民　　　國　　　九十四　 年　　  四　     月    十八    日
附錄：
刑法第二百十六條
行使第二百十條至第二百十五條之文書者，依偽造、變造文書或登載不實事項或使登
載不實事項之規定處斷。
刑法第二百十條
偽造、變造私文書，足以生損害於公眾或他人者，處五年以下有期徒刑。
刑法第二百十二條
偽造、變造護照、旅券、免許證、特許證及關於品行、能力服務或其他相類之證書、
介紹書，足以生損害於公眾或他人者，處一年以下有期徒刑、拘役或三百元以下罰金
。
刑法第三百三十九條第一項
意圖為自己或第三人不法之所有，以詐術使人將本人或第三人之物交付者，處五年以
下有期徒刑、拘役或科或併科一千元以下罰金。
                                                                        Ｉ
